臺灣板橋地方法院交通事件裁定       100年度交聲字第1767號
原處分機關  臺北市交通事件裁決所
異  議  人
即受處分人  蔡明雄
上列異議人即受處分人因違反道路交通管理處罰條例案件，不服
臺北市交通事件裁決所中華民國100 年5 月30日北市裁罰字第裁
22-AEW957143號裁決處分（舉發案號：臺北市政府警察局97年6
月3 北市警交字第AEW957143 號），聲明異議，本院裁定如下：
    主  文
異議駁回。
    理  由
一、原處分意旨略以：異議人即受處分人蔡明雄於民國97年6 月
    3 日凌晨2 時50分許，駕駛車號510-QAF 號輕型機車，行經
    臺北市大同區○○○路與民權西路口，因有「汽車駕駛人酒
    精濃度超過規定標準（吐氣酒精濃度每公升0.55毫克以上）
    」之違規行為，經臺北市政府警察局大同分局執勤員警攔停
    製單當場舉發，爰依道路交通管理處罰條例第35條第1 項第
    1 款規定裁處罰鍰新臺幣（下同）4 萬5 千元，吊扣其駕駛
    執照1 年，並依同條例第24條第1 項第2 款規定（漏引）裁
    處其應接受道路交通安全講習。
二、異議意旨略以：本件異議人酒後駕車行為，移送臺灣士林地
    方法院檢察署檢察官偵辦，業經檢察官為緩起訴處分，緩起
    訴期間為1 年，異議人已依檢察官之命令向臺北市大同區大
    橋國民小學提供勞動服務50個小時，基於「一事不二罰」原
    則，請求撤銷原處分機關所為罰鍰4 萬5 千元部分之處分云
    云。
三、按汽車駕駛人飲用酒類或其他類似物後，其吐氣所含酒精濃
    度超過每公升0.25毫克或血液中酒精濃度超過百分之0.05以
    上者，不得駕車，道路交通安全規則第114 條第2 款定有明
    文。汽車駕駛人，駕駛汽車經測試檢定有酒精濃度超過規定
    標準者，處1 萬5 千元以上6 萬以下罰鍰，並當場移置保管
    該汽車及吊扣其駕駛執照1 年，且應接受道路交通安全講習
    ，道路交通管理處罰條例第35條第1 項第1 款、第24條第1
    項第2 款亦有明確規範。
四、經查：
  (一)本件異議人即受處分人蔡明雄於97年6 月3 日凌晨2 時50分
    許，駕駛車號510-QAF 號輕型機車，行經臺北市大同區○○
    ○路與民權西路口，經臺北市政府警察局大同分局執勤員警
    攔停，施以吐氣酒精濃度測試，測試值達每公升0.83毫克，
    而為執勤員警製單當場舉發乙節，為異議人所不爭執，且有
    舉發通知單影像1 紙在卷可憑，堪認屬實。從而，原處分機
    關認定異議人有「汽車駕駛人酒精濃度超過規定標準（吐氣
    酒精濃度每公升0.55毫克以上）」之違規行為，洵屬有據。
  (二)又異議人上開行為，另涉刑法第185 條之3 公共危險罪嫌，
    經臺灣士林地方法院檢察署檢察官偵查結果，以97年度偵字
    第8434號為緩起訴處分確定，緩起訴期間為1 年（自緩起訴
    處分確定日即97年8 月11日起至98年8 月10日止），異議人
    並應於緩起訴處分確定後8 個月內向指定之公益團體、地方
    自治團體或社區提供50小時之義務勞務，另應於緩起訴處分
    確定後5 個月內，完成預防再犯暨保護被害人法治教育系列
    2 小時之教育課程，嗣異議人並未違背上開應遵守或履行事
    項，該緩起訴處分已於98年8 月10日期滿未經撤銷等情，此
    有上開緩起訴處分書、臺灣高等法院被告前案紀錄表各1 份
    在卷可參。
  (三)按94年2 月5 日公布，95年2 月5 日施行之行政罰法第26條
    規定：「一行為同時觸犯刑事法律及違反行政法上義務規定
    者，依刑事法律處罰之。但其行為應處以其他種類行政罰或
    得沒入之物而未經法院宣告沒收者，亦得裁處之。前項行為
    如經不起訴處分或為無罪、免訴、不受理、不付審理之裁判
    確定者，得依違反行政法上義務規定裁處之。」即所謂一事
    不二罰原則。探究其立法目的，無非以一行為同時觸犯刑事
    法律及違反行政法上義務規定時，由於刑罰與行政罰同屬不
    法行為之制裁，而刑罰之懲罰作用較強，依刑事法律處罰即
    足資警惕，實無一事二罰再處行政罰之必要，但罰鍰以外之
    沒入或其他種類行政罰，因兼具維護公共秩序之作用，為達
    行政目的，行政機關仍得併予裁處。故汽車駕駛人酒後駕車
    時，如同時觸犯刑法第185 條之3 之公共危險罪者，道路交
    通主管機關除依上開行政罰法第26條第1 項但書規定，處以
    其他種類行政罰外，關於行政罰鍰部分，即應依行政罰法第
    26條、道路交通管理處罰條例第10條等規定移送地方法院檢
    察署處理，其後非有行政罰法第26條第2 項所定不起訴等事
    由，不得裁處行為人罰鍰。而上開行政罰法第26條第2 項雖
    以應受行政罰之行為如經不起訴處分或為無罪、免訴、不受
    理、不付審理之裁判確定者，始得另為裁決處罰，未明文包
    括緩起訴處分在內，但考其緩起訴處分之性質，實屬於附條
    件之便宜不起訴處分，而於緩起訴之條件成就後，始發生如
    同確定不起訴處分之禁止再訴效力，故於緩起訴之猶豫期間
    屆滿，復未經撤銷緩起訴時，緩起訴即發生如同確定之不起
    訴處分之效力，此時，行為人即已終局的不受刑事法之訴追
    ，該緩起訴處分即具實質之禁止再訴之確定力，原處分機關
    於此時再為裁決，行為人無同時遭到行政處罰及刑事訴追之
    危險，因此，解釋上行政罰法第26條第2 項之規定應包括「
    條件成就」之緩起訴處分之情形在內。
  (四)次按94年12月28日修正公布，95年7 月1 日施行之道路交通
    管理處罰條例第35條第8 項規定：「前項汽車駕駛人，經裁
    判確定處以罰金低於本條例第92條第3 項所定最低罰鍰基準
    規定者，應依本條例裁決繳納不足最低罰鍰之部分。」核屬
    行政罰法第26條之特別規定。而酒後駕車經檢察官為緩起訴
    處分，並命被告向公益團體捐款或提供義務勞務者，被告係
    履行檢察官為緩起訴處分命令，此等命令名義上雖非刑罰，
    但仍是一種特殊的處遇措施，造成被告之財產減少或義務增
    加，性質上亦屬干預人民自由之處分，與刑事制裁無異，實
    質上為刑事處罰。故檢察官為緩起訴處分並命向公益團體捐
    款者，其捐款解釋上亦屬道路交通管理處罰條例第35條第8
    項所規定之「罰金」，監理機關不得再為行政罰鍰，然於行
    為人所支付之緩起訴處分金，未達道路交通管理處罰條例第
    92條第3 項所訂最低罰鍰基準規定之情形下，仍應依該條例
    第35條第8 項之規定，補繳不足最低罰鍰之部分，始為適法
    。至於檢察官為緩起訴處分並未命令被告支付一定之金額者
    ，被告既未曾受相當於「罰金」之處罰，審度上揭道路交通
    管理處罰條例第35條第8 項之規範意旨，監理機關依同條例
    第92條第3 項所訂罰鍰基準規定對於行為人裁處全額罰鍰，
    應屬法之所許。
  (五)又酒後駕車只有一個交通違規行為，而且有關其處罰效果之
    罰鍰、吊扣駕駛執照與施以道路交通安全講習等與該交通違
    規行為是否存在均無從分離。法院審理時應先確定異議人是
    否確有交通違規行為事實，再決定原處分機關所適用之法律
    有無錯誤。從而，異議人於聲明異議狀雖僅記載就罰鍰4 萬
    5 千元部分聲明異議，其餘部分並未提及，惟該吊扣駕駛執
    照與施以道路交通安全講習部分與其交通違規行為是否存在
    既無從分離，法院自應予以審理（臺灣高等法院暨所屬法院
    97年法律座談會刑事類提案第40號、98年法律座談會刑事類
    提案第20號、第23號研討結果均同此見解）。
  (六)異議人因本件酒後駕車行為，另涉刑法第185 條之3 公共危
    險罪嫌，經臺灣士林地方法院檢察署檢察官偵查結果，以97
    年度偵字第8434號為緩起訴處分確定，緩起訴期間為1 年（
    自緩起訴處分確定日即97年8 月11日起至98年8 月10日止）
    ，異議人並應於緩起訴處分確定後8 個月內向指定之公益團
    體、地方自治團體或社區提供50小時之義務勞務，另應於緩
    起訴處分確定後5 個月內，完成預防再犯暨保護被害人法治
    教育系列2 小時之教育課程，嗣異議人並未違背上開應遵守
    或履行事項，該緩起訴處分已於98年8 月10日期滿未經撤銷
    等情，俱如前述。上開緩起訴處分，既未命令異議人為任何
    金錢負擔，亦未限制異議人駕駛汽車之權利，至於上開預防
    再犯暨保護被害人法治教育，其辦理機關、講習內容等，均
    與道路交通管理處罰條例所定之道路交通安全講習不同，則
    原處分機關依道路交通管理處罰條例第35條第1 項第1 款規
    定，並參酌違反道路交通管理事件統一裁罰基準表所定標準
    ，對異議人裁處罰鍰4 萬5 千元，吊扣其駕駛執照1 年，並
    依同條例第24條第1 項第2 款規定裁處其應接受道路交通安
    全講習，核無違法或不當之處。異議人執持前詞，請求撤銷
    原處分機關所為罰鍰4 萬5 千元部分之處分，洵無理由。
五、綜上所述，本件異議人於上揭時、地，因有「汽車駕駛人酒
    精濃度超過規定標準（吐氣酒精濃度每公升0.55毫克以上）
    」之違規行為，經臺北市政府警察局大同分局執勤員警攔停
    製單當場舉發，原處分機關進而依道路交通管理處罰條例第
    35條第1 項第1 款規定裁處罰鍰4 萬5 千元，吊扣其駕駛執
    照1 年，並依同條例第24條第1 項第2 款規定裁處其應接受
    道路交通安全講習，於法均屬有據。異議人聲明異議，為無
    理由，應予駁回。
六、爰依道路交通管理處罰條例第87條第2 項、道路交通事件處
    理辦法第18條，裁定如主文。
中    華    民    國   100    年    8     月    19    日
                  交通法庭  法  官  朱嘉川
以上正本證明與原本無異。
如不服本裁定應於送達後5 日內向本院提出抗告狀。
                            書記官  林伶芳
中    華    民    國   100    年    8     月    19    日